臺灣板橋地方法院刑事判決　　　　　 100年度簡上字第472號
上　訴　人
即　被　告　魏木卿
上列上訴人因被告犯侮辱公務員案件，不服本院100 年度簡字第
3127號於中華民國100 年4 月29日所為之第一審判決（聲請簡易
判決處刑案號：100 年度偵字第6082號），提起上訴，本院判決
如下：
    主  文
原判決撤銷。
魏木卿無罪。
    理  由
一、檢察官聲請簡易判決處刑書以「被告魏木卿於民國100 年2
    月19日中午12時12分許，在新北市○○區○○街65巷2 弄12
    號2 樓前，因細故與其妻陳錦翠發生爭執，員警程進德及陳
    孟勤據報前往處理。詎魏木卿竟基於妨害公務之犯意，對於
    依法執行職務之員警程進德及陳孟勤，當場以『幹你娘』等
    語侮辱之，當場為警逮捕，查悉上情。」之聲請簡易判決處
    刑事實，認被告係涉犯刑法第140 條第1 項前段之侮辱公務
    員罪嫌；經原審依簡易程序審理後，援引聲請簡易判決處刑
    書之事實及證據，判決被告犯同法上開條項之罪，判處拘役
    三十日，如易科罰金，以新臺幣壹仟元折算壹日。
二、按犯罪事實應依證據認定之，無證據不得認定犯罪事實；又
    不能證明被告犯罪者，應諭知無罪之判決，刑事訴訟法第15
    4 條第2 項、第301 條第1 項分別定有明文。次按刑事訴訟
    法上所謂認定犯罪事實之證據，係指足以認定被告確有犯罪
    行為之積極證據而言，該項證據自須適合於被告犯罪事實之
    認定，始得採為斷罪資料。且認定不利於被告之事實須依積
    極證據，苟積極證據不足為不利於被告事實之認定時，即應
    為有利於被告之認定，更不必有何有利之證據。如未能發現
    相當證據，或證據不足以證明，自不能以推測或擬制之方法
    ，以為裁判之基礎。又刑事訴訟上證明之資料，無論其為直
    接或間接證據，均須達於通常一般之人均不致有所懷疑，而
    得確信其為真實之程度，始得據為有罪之認定，若其關於被
    告是否犯罪之證明未能達此程度，而有合理性懷疑之存在，
    致使無從形成有罪之確信，即不得遽為不利被告之認定（最
    高法院29年上字第3105號、30年上字第816 號、40年台上字
    第86號、76年台上字第4986號判例要旨參照）。
三、本件公訴意旨認被告涉犯侮辱公務員罪嫌，依聲請簡易判決
    處刑書之記載，係以被告於偵訊中坦承其於本件案發當日確
    有說如附表所示之「幹妳娘」之語句（惟被告偵訊中即陳述
    其係在罵其配偶）、證人即被告之配偶陳錦翠於警詢中陳稱
    當時伊躲在員警身後，被告即朝員警方向罵「幹妳娘」，被
    告可能是生氣在罵伊之證述（參見偵查卷第10頁）、本件執
    勤員警程進德、陳孟勤製作如附表編號二所示之職務報告及
    就該日現場執勤錄影影像譯文暨該影像檔案為據。公訴人聲
    請傳喚員警程進德、陳孟勤並以該二人於審理中之證言為證
    據。
四、被告魏木卿則以其第一次係罵在屋外站在員警後方之其配偶
    陳錦翠，惟遭員警程進德誤會其係在罵員警，而其第二次係
    員警在其住處內對其說那樣的話，其受刺激，其對其自己說
    的氣話，是口頭禪，其自己平常習慣就不好，其二次均非在
    罵員警，爰請求為無罪之諭知。
五、本件公訴意旨以上開事證認被告涉犯侮辱公務員罪嫌，被告
    則以前詞為抗辯：
  (一)本件經本院勘驗本件員警現場執勤錄影影像，該影像過程，
    被告有出言「幹妳娘」之詞語，僅有如附表編號一、(一)、(三)
    所示之該二影像，而依該二影像所示之被告出言各該「幹妳
    娘」詞語時其所處之前後語境（即話語所處之情境，包含該
    言詞何以出現、是否屬於其他語句之一部分、話語者及同處
    該場景之各主體間之關係等），被告辯稱之其第一次係在罵
    其配偶、第二次係因受員警話語刺激而一時氣憤之對自己之
    口頭禪，顯非不能採信。
  (二)復將本院勘驗筆錄比對同表編號二所示之員警製作之職務報
    告及對同一錄影影像製作之該勘驗報告，員警勘驗報告顯有
    省略過多語境情節，致使於僅看該勘驗報告及職務報告，會
    有即認被告本件所為係故意針對員警辱罵之錯誤判斷，是本
    件聲請簡易判決處刑書，顯有誤依該等證據，致誤認被告有
    員警所指之犯嫌之情形，並使原審依簡易處刑之書面審理方
    式，誤為原審科刑判決。
  (三)至於，本件雖經員警程進德、陳孟勤於偵查中陳述如附表編
    號二備註欄所示之被告有關門後再打開門雙眼瞪向警方辱罵
    「幹妳娘」語詞之職務報告，並再於審理中由證人程進德證
    稱渠當時站到門前與被告面對面，被告當時眼睛係看著渠，
    也對渠罵「幹妳娘」言詞之證述，並另由證人陳孟勤於審理
    中證稱被告當日係開門對員警罵「幹妳娘」言詞之證述。惟
    以，本件除依附表編號一、(一)所示之勘驗影像，被告第一次
    為該辱罵言詞時，係關門後之辱罵其配偶之語句之語尾，於
    該語尾後，證人程進德隨即強行推開門進入，是依該勘驗結
    果，除難認該二證人證述屬實外，本院於審判期日經證人程
    進德為上開證述後，經當庭撥放該影像，被告於為該語句之
    「幹妳娘」語尾時，該門縫僅約一、二指寬度（對照影像所
    示之該門框厚度），且於其為該語句前之約錄影時間00分09
    秒至10秒時，於螢幕左方即該大門入口旁牆壁有一人由倚靠
    牆壁姿勢走向攝影鏡頭方向後（距離約已達一人手臂長以上
    ），而該攝影鏡頭前至該大門間，即無任何人存在，是證人
    程進德上開證稱之渠站到門前與被告面對面，被告眼睛看著
    渠對渠罵之證言，顯難認屬實在，且經本院於當庭勘驗後詰
    問渠依影像所示之門縫寬度渠係如何看到被告眼睛，證人即
    改稱係印象中有看到云云，是難認證人證述為可信，自難據
    以為被告有罪之依據。
六、綜上所述，本件並無積極證據可認被告有涉犯刑法第140 條
    第1 項前段之侮辱公務員罪嫌之事證，自不能認定被告涉犯
    該罪嫌，依上開二所示之法律規定以及判例要旨，自應就被
    告為無罪之諭知。
七、按地方法院簡易庭對被告為簡易判決處刑後，經提起上訴，
    而地方法院合議庭認應為無罪判決之諭知者，依刑事訴訟法
    第455 條之1 第3 項準用第369 條第2 項規定意旨，應由該
    地方法院合議庭撤銷簡易庭之判決，改依第一審通常程序審
    判（最高法院91年度臺非字第21號判決要旨參照）。本件既
    不能證明被告犯罪，則原審對被告所為之有罪判決，容有違
    誤，是本件被告上訴請求本院撤銷原審判決並另為無罪判決
    之上訴請求及理由，為有理由，爰由本院合議庭撤銷原審判
    決，並自為第一審無罪之判決。檢察官如不服本判決，得於
    法定期間內，向管轄第二審法院提起上訴，附此敘明。
據上論斷，應依刑事訴訟法第455 條之1 第1 項、第3 項、第45
2 條、第369 條第1 項前段、第364 條、第301 條第1 項，判決
如主文。
本件經檢察官林慈雁到庭執行職務。
中    華    民    國    100     年    9    月    23    日
                  刑事第四庭審判長法  官  侯志融
                                  法  官  黃繼瑜
                                  法  官  陳世旻
┌──────────────────────────────────────────────┐
│附表：                                                                                      │
├──┬───────────────────────────────────────────┤
│編號│本件員警現場執勤錄影影像內容                                                          │
├──┼───────────────────────────────────────────┤
│ 一 │本院準備程序勘驗員警程進德、陳孟勤執行本件勤務之現場執勤錄影影像                      │
├──┼───────────────────────────────────────────┤
│    │勘驗結果：                                                                            │
│    │(一)錄影時間00分02秒至00分12秒：                                                        │
│    │  男性員警說「你可以說更凶一點亂來」，門就關上後，聽到被告說「什麼叫亂來」、「妳這樣出│
│    │  去，妳就不要回來，妳出去也好，幹你娘」（台語），男性員警就強行開門，問被告說「你罵什│
│    │  麼」。                                                                              │
│    │(二)錄影時間02分24秒，錄到被告配偶站在大門旁邊。                                        │
│    │(三)錄影時間15分49到15分54秒：                                                          │
│    │  該地點是在被告住處客廳，被告坐在椅子上，該名男性員警蹲在被告對面，員警質疑被告剛才為│
│    │  什麼罵他，被告說我不是針對員警，員警又質疑被告為什麼沒有道歉，對被告說「罵一句話沒有│
│    │  什麼了不起」，被告說「那就是去關」，員警說，「那個不用關」。被告就低頭說，「把我關一│
│    │  關，不然把我射一射，射死也好（台語）」，員警回他說，「這麼有氣魄」，被告就說，「這那│
│    │  是有氣魄，幹你娘」，員警立刻說，「你又罵」，被告立刻雙手合掌作拜託手勢，向員警說「拍│
│    │  謝，這是口頭禪」，員警就說「這是第二句了」。                                        │
├──┼───────────────────────────────────────────┤
│ 二 │員警程進德、陳孟勤製作之職務報告所附現場譯文（偵查卷第15頁）                          │
├──┼───────────────────────────────────────────┤
│    │錄影畫面：                                                                            │
│    │00:02 警方：到達現場與報案人詢問狀況                                                  │
│    │00:04 犯嫌：把門關上不理警方                                                          │
│    │00:12 犯嫌魏木卿：幹妳娘。（台語）                                                    │
│    │00:16 警方：你罵什麼？（台語）                                                        │
│    │00:19 警方：你罵什麼，我在執行公務。（台語）                                          │
│    │00:28 犯嫌魏木卿：我沒有罵。                                                          │
│    │00:32 警方：現在你涉嫌妨害公務，我們以現行犯逮捕你。                                  │
│    │15:49 犯嫌魏木卿：把我抓去關又沒關係。                                                │
│    │15:52 警方：這麼有氣魄。                                                              │
│    │15:54 犯嫌魏木卿：幹你娘。                                                            │
│    ├──┬────────────────────────────────────────┤
│    │備註│員警職務報告所載之相關過程（節錄）（偵查卷第14頁）：                            │
│    │    │「…（接獲通報部分從略）…，到場後報案人陳錦翠向警方表示，其先生魏木卿打她並開門│
│    │    │請警方進入，警方向魏木卿詢問為何對報案人陳錦翠家暴並詢問兩人關係時，魏木卿即將警│
│    │    │方及陳錦翠趕出門外，魏木卿先將門關上（職當時站在魏木卿門前30公分）立即再打開門雙│
│    │    │眼瞪向警方並於100 年2 月19日12時12分朝警方罵「幹妳娘」並將門關上時，職立即踹門進│
│    │    │入將其逮捕帶回所偵辦。…。」                                                    │
└──┴──┴────────────────────────────────────────┘
以上正本證明與原本無異
如不服本判決應於送達後10日內向本院提出上訴狀
                                  書記官  梁福建
中    華    民    國   100    年    9     月    26    日